【裁判字號】    98,審聲,278
【裁判日期】    980827
【裁判案由】    聲明異議
【裁判全文】
臺灣臺北地方法院民事裁定             98年度審聲字第278號
異  議  人  龍門第管理委員會
法定代理人  乙○○
相  對  人  東雲股份有限公司
法定代理人  甲○○
上列異議人對於本院提存所於中華民國九十八年二月十一日以（
九七）取勇字第六一三三號函所為否准其取回本院九十六年度存
字第六七三二號之提存物之處分，聲明異議，本院裁定如下：
    主  文
本院提存所民國九十八年二月十一日（九七）取勇字第六一三三
號函所為否准異議人取回本院九十六年度存字第六七三二號擔保
提存事件提存物之處分，應予撤銷。
    理  由
一、本件異議意旨略以：相對人為異議人所管理「龍門第大廈」
    地下1 樓之所有權人，第三人健康家庭事業有限公司（下稱
    健康公司）則為該建物之實際用戶，因相對人積欠異議人自
    91年5 月至96年7 月之管理費合計新台幣（下同）1,272,10
    5 元，異議人遂起訴請求相對人給付管理費1,272,105 元，
    經本院96年度訴字第9271號受理在案，異議人嗣並聲請供擔
    保後，對相對人之財產在1,272,105 元之範圍內為假扣押，
    業經本院以96年度全字第78號假扣押裁定准許之。復因依公
    寓大廈管理條例第21條、第24條規定，住戶應與區分所有權
    人就管理費之分擔同負全部給付責任，異議人乃於本案訴訟
    中追加健康公司為共同被告，請求相對人給付自91年5 月起
    至93年7 月止之管理費474,701 元，及與第三人健康公司負
    擔自93年8 月起至96年7 月止之管理費合計797,404 元，經
    本院96年度訴字第9271號、臺灣高等法院97年度上易字第22
    4 號確定判決，判命相對人應給付異議人474,701 元暨法定
    遲延利息，及相對人或第三人健康公司應給付異議人797,40
    4 元暨法定遲延利息，如其中一人已履行給付，他被告免給
    付義務等語，是假扣押裁定與本案訴訟間當事人、請求標的
    及所適用之法律關係皆屬相同，異議人就本件假扣押所保全
    之請求實已獲全部勝訴判決確定。準此，本院提存所於民國
    98年2 月11日（97）取勇字第6133號函所為處分，認異議人
    聲請返還提存物不符提存法第18條第1 項第5 款規定，其處
    分顯於法未合，為此提起異議，求為撤銷原處分等語。
二、按擔保提存之提存人於提存後，其假扣押所保全之請求，本
    案訴訟已獲全部勝訴判決確定或其請求取得與確定判決有同
    一效力者，得聲請該管法院提存所返還提存物，提存法第18
    條第1 項第5 款定有明文。其立法意旨在於假扣押所保全之
    請求，若本案訴訟獲全部勝訴判決確定者，因債權人之請求
    確實存在，債務人自應忍受債權人以假扣押對其權利所受之
    限制，而不認其就債權人所提存之擔保金有受損害賠償擔保
    之權利，故債權人得聲請返還擔保金。查：
  (一)異議人係以其就假扣押所保全之請求，已獲本院96年度訴字
    第9271號判決、臺灣高等法院97年度上易字第224 號判決確
    定，本案訴訟已獲全部勝訴判決確定為由，而依提存法第18
    條第1 項第5 款規定聲請返還本院96年度存字第6732號擔保
    提存事件之提存物，在由本院提存所以97年度取字第6133號
    取回提存物事件受理後，本院提存所則以異議人假扣押之本
    案判決難謂已獲全部勝訴判決確定，而為否准異議人取回提
    存物之處分，上情經本院調閱本院96年度存字第6732號擔保
    提存事件、97年度取字第6133號取回提存物事件卷宗查閱綦
    詳。
  (二)經查，異議人聲請對相對人之財產為假扣押時，所為請求事
    項係表明：「請准債權人提供擔保就債務人所有財產，在新
    台幣1,272,105 元之範圍內予以假扣押。」，所執之原因事
    實則係以相對人為異議人所管理「龍門第大廈」地下1 樓之
    所有權人，依住戶規約本有繳納管理費之義務，卻積欠起訴
    前5 年之管理費合計1,272,105 元未繳，且相對人有脫產之
    虞，乃聲請對相對人為假扣押等情，經本院調閱本院96年度
    全字第78號假扣押事件卷宗查核無訛。而異議人於為上述假
    扣押聲請前，即已以相對人積欠異議人起訴前5 年管理費合
    計1,272,105 元未付之相同原因事實，向本院對相對人提起
    給付管理費訴訟，經本院以本院96年度訴字第9271號民事案
    件受理在案，並獲本院判決相對人應給付異議人自91年5 月
    起至93年7 月止之管理費474,701 元暨法定遲延利息，及相
    對人或第三人健康公司應給付異議人自93年8 月起至96年7
    月止之管理費797,404 元暨法定遲延利息，如其中一人已履
    行給付，他被告免給付義務等語，其後再經臺灣高等法院97
    年度上易字第224 號判決駁回相對人之上訴而告確定。承此
    ，異議人已取得相對人應給付其管理費合計為1,272,105 元
    本息之確定判決在案，堪認異議人已就假扣押欲保全之請求
    取得本案全部勝訴判決確定無誤。
  (三)至於本院96年度訴字第9271號判決主文第二項載明：「被告
    東雲股份有限公司或健康家庭事業有限公司應給付原告新臺
    幣797,404 元，及自... ，如其中一被告已履行給付，他被
    告免給付義務。」，亦即相對人與第三人健康公司對於應給
    付異議人1,272,105 元本息中之797,404 元本息之債務，係
    成立不真正連帶債務。而按，所謂「不真正連帶債務」係指
    數債務人具有同一目的，本於各別之發生原因，對債權人各
    負全部給付之義務，因債務人中一人為給付，他債務人即應
    同免其責任之債務，是就不真正連帶債務人與債權人間之外
    部關係而言，債權人對於不真正連帶債務人之一人或數人或
    全體，得同時或先後為全部或一部之請求，不真正連帶債務
    人中之一人為清償，滿足債權之給付，同時滿足不真正連帶
    債務之客觀上單一目的時，發生絕對效力。從而，不真正連
    帶債務關係賦予異議人得向相對人、第三人健康公司之一人
    或數人或全體，同時或先後為全部或一部請求之求償選擇權
    ，異議人自得本於不真正連帶債務關係選擇依本案判決之主
    文第1 項、第2 項記載，請求相對人負給付異議人全部管理
    費合計1,272,105 元本息（474,701 元+797,404元）之義務
    ，又縱使異議人選擇向第三人健康公司求償並獲給付，致相
    對人得以同免清償之責，亦不影響本案判決確認異議人於本
    件假扣押裁定所保全對於相對人之債權確實存在之結果。準
    此，異議人主張其已獲本案全部勝訴判決乙節，為可信取。
  (四)異議人於本件假扣押裁定所欲保全之請求，對相對人之債權
    總額為1,272,105 元，至其於本案訴訟所獲勝訴確定判決，
    對於相對人可請求金額合計亦為1,272,105 元，職是，異議
    人依本案訴訟確定判決所獲勝訴金額，與假扣押裁定所欲保
    全之請求金額相同，且所執之請求權亦同一，故其就假扣押
    所欲保全之請求，已獲本案訴訟全部勝訴判決確定，洵堪認
    定。因之，異議人以前開本院96年度訴字第9271號、臺灣高
    等法院97年度上易字第224 號確定判決為據，聲請本院提存
    所返還提存物，即合於提存法第18條第1 項第5 款規定，應
    准予返還。
三、綜上，本院提存所認異議人以上開確定判決為據聲請返還提
    存物，不符提存法第18條第1 項第5 款規定要件，而以98年
    2 月11日（97）取勇字第6133號函否准異議人領回提存物之
    處分，容有未洽。本件異議人聲明異議，為有理由，原處分
    應予撤銷，並由本院提存所另為適當之處分。
四、結論，本件異議為有理由，依提存法第25條第1 項前段、第
    26條，民事訴訟法第95條、第78條，裁定如主文。
中    華    民    國    98    年    8     月    27    日
                      民事第六庭法  官  蔡和憲
以上正本係照原本作成。
如對本裁定抗告須於裁定送達後10日內向本院提出抗告，並繳納
抗告費新台幣1,000元。
中    華    民    國    98    年    8     月    27    日
                                書記官  陳莉庭


司法院資訊處製作；財團法人民間司法改革基金會備份。
